【裁判字號】    89,自更,13
【裁判日期】    900815
【裁判案由】    殺人未遂
【裁判全文】
臺灣高雄地方法院刑事判決                            八十九年自更字第一三號
    自  訴  人  戊○○
    被      告  乙○○
    選任辯護人  王文雄
右列被告因殺人未遂案件，經自訴人提起自訴，本院於民國八十九年三月二十四日以
八十八年度自字第三五二號判決自訴不受理，嗣經臺灣高等法院高雄分院於民國八十
九年四月二十八日以八十九年度上訴字第五五四號撤銷原判決發回本院，本院判決如
左：
    主  文
乙○○共同傷害人之身體致重傷，處有期徒刑參年捌月。
    事  實
一、乙○○於民國八十八年一月四日凌晨六時三十分許，偕同友人己○○、丙○○、
    年籍及基本資料不詳之女子黃國玲、綽號「阿源」、「賢仔」及「進仔」之成年
    男子等七人，在高雄市前金區○○○路與六合路口「錢櫃ＫＴＶ」飲酒完畢離去
    時，因乙○○等一行人中其中一人，與戊○○同行之友人甲○○等多人在門口發
    生擦撞，雙方遂起爭執，與乙○○同行者即與甲○○及其同行者互毆，戊○○則
    在旁觀看，乙○○見戊○○欲離去之際，竟與同行綽號「阿源」、「賢仔」及「
    進仔」之人共同基於傷害之犯意聯絡，由乙○○持選舉用之旗桿喝令戊○○跪下
    ，四人便圍住並持旗桿、及以拳、腳聯手毆打戊○○，致戊○○受有左眼球血腫
    無光感，而於八十八年六月一日手術後摘除之重傷，及頭部外傷、顏面多處裂傷
    等傷害。
二、案經被害人戊○○提起自訴，本院於民國八十九年三月二十四日以八十八年度自
    字第三五二號判決自訴不受理，嗣經臺灣高等法院高雄分院於民國八十九年四月
    二十八日以八十九年度上訴字第五五四號撤銷原判決發回本院。
    理  由
一、訊據被告乙○○固對曾於右揭時地在場之事實坦承無訛，惟矢口否認有參與毆打
    自訴人戊○○之行為，辯稱：伊當時固有與友人己○○、丙○○、黃國玲、綽號
    「阿源」、「賢仔」及「進仔」等七人在場，但因當時綽號「阿源」、「賢仔」
    、「進仔」等三人先行下樓，伊與己○○、丙○○及黃國玲因結帳而跟隨在後下
    樓，下樓後見綽號「阿源」、「賢仔」、「進仔」三人被十多名男子追打而四散
    逃逸，伊乃與己○○等四人共乘丙○○之車離去，之後自訴人被毆打致左眼失明
    之事，伊並未參與，也不在場，至於伊會前往醫院探視自訴人及前往「華朗明哥
    ＫＴＶ」與自訴人父親黃清純商討此事，是為了澄清槍枝之目的，並非為與自訴
    人和解云云。經查：
（一）右揭事實，業據自訴人於警訊中指陳：案發時有人在現場打群架，伊在旁圍觀
      ，突然有五至六人轉向伊，以選舉用旗桿、不明硬物攻擊伊頭部致左眼失明，
      攻擊者其中一人即為被告乙○○等語（詳見八十八年二月二十二日警訊筆錄）
      及指認口卡片一份可資佐憑，並於偵查中指訴：（問：為何認出被告）住院時
      被告有來看伊，被告有帶三個人去醫院，四人均有跟伊說對不起等語（臺灣高
      雄地方法院檢察署八十八年度偵字第八○三七號卷，下稱偵查卷八十八年四月
      十二日及本院八十八年自字第三五二號卷、下稱前審卷第四十頁訊問筆錄），
      佐以被告乙○○亦直承確有偕同「阿源」、「進仔」及「賢仔」等三人前往醫
      院探視自訴人之事實非虛，苟被告所辯伊並未在場參與毆打自訴人之情屬實，
      則其與自訴人亦素不相識，則何須探究其在場目睹他人打架之結果、傷者傷勢
      並前往醫院探視，顯難遽信其辯詞為可採。
（二）被告既與自訴人間不相識，則本件案發後，發現被告在場之過程，業據證人即
      自訴人之父黃清純於本院前審時證稱：當天打架時有人向警方報案，在案發現
      場有抄到車牌號碼ＴＭ─八四五二號給警察，後來高雄市政府警察局刑警大隊
      偵查員丁○○查出車主是丙○○，於是丁○○先通知丙○○，丙○○再通知被
      告，後來丙○○及己○○向伊表示，當時二人先離開，但被告沒有先走，之後
      發生何事，丙○○及己○○並不知道，後來伊問被告，被告承認有拿棍子等語
      （見偵查卷十九頁、前審卷五十九頁），證人丁○○於本院前審中到庭結證陳
      ：伊有叫己○○請被告出面說明（本院前審卷第一百十五頁及本院八十九年十
      月十一日訊問筆錄），核與被告於偵查中所述：丁○○透過丙○○等人找到伊
      等語（詳見偵查卷第十九頁）相符，再比對與被告同行之人甲○○於八十八年
      一月四日案發後之報案紀錄敘明：甲○○於八十八年一月四日，在高雄市○○
      區○○路遭二名男子，駕小自客ＳＶ─五七二八、ＴＭ─八四五二、Ｒ六─六
      五三六、ＹＪＩ─二七九等車輛打傷‧‧‧‧‧‧之載述，及車號ＴＭ─八四
      五二號自用小客車之車籍資料，確為丙○○所有之事實，業據證人丙○○證陳
      無誤，並有汽車新領牌照登記書及高雄市政府警察局新興分局受理各類案件紀
      錄表各一份附卷可稽，而案發前自訴人本係與甲○○等人前往「錢櫃ＫＴＶ」
      消費，被告係與丙○○、己○○及黃國玲等人同車離去「錢櫃ＫＴＶ」等情，
      業據自訴人指訴，及證人丙○○及己○○到庭結證無疑，雖本案證人甲○○於
      本院審理中迭經多次傳拘，俱未到庭陳述其見聞事實，惟由前述查覺被告涉案
      及被告自陳其友人「阿源」、「進仔」及「賢仔」等人被他人毆打之語觀之，
      足見本案依據證人甲○○報案後，經警方循線得知被告涉案一事，亦堪認定。
（三）被告出面說明後之情形，業據證人即高雄市政府警察局刑警大隊肅竊組組長庚○○到庭結證稱：是己○○打電話向伊表示，因自訴人受傷，而對方想與自訴
      人家長和解，而自訴人之父黃清純與伊本為舊識，但如欲調解，必須要瞭解狀
      況，所以伊、被告、己○○及丙○○即約定在高雄市○○路與錦田路口華朗明
      哥ＫＴＶ談和解，被告先跟伊表示：曾與三個朋友去「錢櫃ＫＴＶ」唱歌，下
      樓時在門口打群架，有一、二十人在鬧事，在混亂中被告與三位友人有參與毆
      打自訴人，有人拿選舉旗桿，但不知是四人中是何人，被告那天有喝酒，不是
      故意的之意，伊在現場就打電話給黃清純，黃清純到場後剛開始氣氛很好，以
      為自訴人的傷勢很輕微，所以當天商討結論是要請被告找另外三人，一起到醫
      院談和解，後來瞭解到自訴人可能眼睛會失明，於是便約在高雄市○○路首席
      咖啡廳談和解，當時在場之人有許文良、黃清純、黃秋男（郎）、李良海等人
      ，黃秋男是代表被告出面，黃清純提出一百六十萬元之和解條件，之後己○○
      向伊表示被告希望以六十萬元分期給付，黃清純認為對方沒有誠意，所以沒有
      接受等語（詳見偵查卷第三十七頁、本院前審卷八十三頁及本院九十年二月二
      十一日訊問筆錄），參諸被告亦坦言確曾偕同另三名在場友人前往醫院探視自
      訴人、前開證人黃清純所述、及證人許文良於本院前審中所述：伊有在場聽到
      他們說黃清純兒子被打傷眼睛之事（見本院前審卷第八十二頁），歸納言之，
      顯見被告確有於右揭時地參與毆打自訴人之事實，信而有徵。故自訴人之指訴
      ，洵屬有據，應堪採信。
（四）被告雖於偵審中以前開情詞置辯，且核與證人己○○及丙○○證述其未參與毆
      打自訴人之詞略符，惟證人丙○○對當時案發情形證陳：伊與被告及被告朋友
      一起出ＫＴＶ，到門口被告的朋友走在前面，就看到幾個年輕人發生衝突，被
      告有下去勸架，還沒打架，只有吵架，己○○就叫櫃台人員報案，報案後伊三
      人就先離去等語；證人丙○○則證陳：八十八年一月四日凌晨約有七、八人一
      起去唱歌，當天大約七時出來時，看到有人吵架，沒有伊包廂內的人與人打架
      ，包廂內有另五人等語（均詳見偵查卷第二十四頁、本院前審卷九十三頁及第
      九十六頁），對照被告所辯，「阿源」「賢仔」及「進仔」被十幾人追打四散
      逃逸之詞，迥然有別，而證人二人係與被告同行飲酒之人，交情自屬匪淺，益
      徵其二人證詞，應係迴護被告之語，不足採信。再己○○邀請證人庚○○出面
      調解之事實，業據證人己○○到庭證陳屬實（詳見本院前審卷第九十七頁）況
      如被告未參與毆打自訴人，於事後是為澄清槍枝之事屬實，則衡情應與本案之
      傷害事實無關，何以有前往醫院探視自訴人之動機？再者又何須於「華朗明哥
      ＫＴＶ」商請己○○出面調解本件傷害事宜，且證人己○○及丙○○等人，於
      調解當時絲毫未提及有澄清槍枝之事，驗證被告上開辯詞，顯係臨訟卸責之語
      ，不足採信。
（五）自訴人因被告及與其同行者之傷害行為，受有左眼球血腫，入院時左眼視力為
      無光感，經入院治療後，左眼視力仍為無光感，於八十八年四月一日經眼睛電
      生理檢查顯示，左眼無反應，無恢復之可能，並於八十八年六月一日手術摘除
      ，此有診斷證明書二份、行政院國軍退除役官兵輔導委員會高雄榮民總醫院病
      歷資料公務查詢會簽意見表一份存卷可參，足證自訴人已因上開傷害行為，致
      其左眼已達於毀敗之程度。雖自訴人陳稱被告係基於殺人之故意，對其實施上
      開行為云云，惟自訴人與被告間，素不相識，並無仇恨，且本案發生純係酒後
      擦撞之偶然因素，並非蓄意安排之結果，量以自訴人陳稱：伊除了眼睛受傷外
      ，還有頭部、手部瘀傷及擦傷等，參以被告及其同行之「阿源」、「進仔」及
      「賢仔」在實施上開傷害行為時，並無任何障礙原因存在，苟被告等人有殺人
      故意，儘可在人多勢盛之情形下，達成其殺人之目的，可見本案純係被告及另
      三名男子在實施傷害行為中，發生渠等可預見之重傷結果，故自訴人上開指述
      ，尚屬無據，自無可採。綜上所述，被告共同傷害人之身體，因而致人於重傷
      之犯行，事證明確，洵堪認定。
二、被告雖係以傷害故意，共同持選舉宣傳旗桿及拳、腳毆打自訴人頭部及眼部等部
    位，但對於可能致自訴人眼睛失明之結果，顯非不能注意之情事，乃竟共同與不
    詳姓名之成年男子共同以前開方法毆打自訴人頭、臉部，致自訴人受有前述重傷
    之結果，核其所為，係犯刑法第二百七十七條第二項後段之傷害致重傷罪。被告
    與綽號「阿源」、「進仔」及「賢仔」等成年男子，就上開犯行間，有犯意聯絡
    及行為分擔，均為共同正犯。爰審酌被告僅因與他人間之細故，竟遷怒於同行之
    自訴人，且其等殘暴之毆打行為，致自訴人受到此生難以彌補之傷害，足見其惡
    性非輕；另於犯罪後狡言圖卸，迄今未與自訴人和解，益見其態度非佳等一切情
    狀，量處如主文所示之刑，藉資懲儆。至於被告及其他三名不詳男子共同持以毆
    打自訴人所用之選舉旗桿，雖係供犯罪所用之物，惟並未扣案，且非屬被告及其
    他共犯所有，業據自訴人陳述甚詳，爰未為沒收之諭知，併此敘明。
據上論斷，應依刑事訴訟法第三百四十三條、第二百九十九條第一項前段、刑法第二
十八條、第二百七十七條第二項後段，判決如主文。
中      華      民國      九十      年      八      月    十五    日
                                臺灣高雄地方法院刑事第二庭
                                      法  官    李代昌
右正本證明與原本無異。
如不服本判決，應於判決送達後十日內，向本院提出上訴狀。
                                      書記官    吳月華
附錄本判決論罪科刑適用法條
中      華      民      國      九十      年      八      月    十五    日
刑法第二百七十七條第二項後段
中華民國刑法第二百七十七條
 (普通傷害罪)
傷害人之身體或健康者，處三年以下有期徒刑、拘役或一千元以下罰金。
犯前項之罪因而致人於死者，處無期徒刑或七年以上有期徒刑；致重傷者
，處三年以上十年以下有期徒刑。


司法院資訊處製作；財團法人民間司法改革基金會備份。
